【裁判字號】    98,交上易,1561
【裁判日期】    981111
【裁判案由】    過失傷害
【裁判全文】
臺灣高等法院臺中分院刑事判決      98年度交上易字第1561號
上  訴  人
即  被  告  乙○○
上列上訴人因過失傷害案件，不服臺灣南投地方法院98年度審交
易字第46號中華民國98年8月27日第一審判決（起訴案號：臺灣
南投地方法院檢察署98年度偵字第913號），提起上訴，本院判
決如下：
    主  文
上訴駁回。
    事  實及理  由
一、本案經本院審理結果，認第一審判決認事用法及量刑均無不
    當，應予維持，並引第一審判決書記載之事實、證據及理由
    。（如附件）
二、被告上訴意旨略以：
  本件事實上是告訴人丁○○騎乘機車於上開地點之轉彎處時
    ，適逢南投客運之公車行駛於其前方，詹正尉加速自公車左
    方跨越分隔線超車，未能及時轉入自有車道，致撞及被告所
    駕駛前開車輛之左後輪，被告並無任何過失，上開客運車之
    駕駛丙○○目擊肇事經過。
  告訴人所駕駛大型重型機車之輪胎撞擊被告車輛左後輪胎，
    因輪胎屬橡膠製品有彈性，第一時間之撞擊，應無致告訴人
    車輛產生碎片，因此相片所示碎片散落處應非第一時間之撞
    擊點；且依嗣後機車向右倒地、其所產生之碎片及車身上下
    距離至少一公尺等情形推算，第一時間之撞擊點，應係碎片
    所在處向左一公尺即依於被告之車道上，被告自無未保持會
    車距離之過失。
三、本院查：
  (一)證人丙○○於本院審理時證稱：伊任職南投客運司機，肇事
    當天，伊駕駛客運車上午10時自埔里出發前往廬山，到了肇
    事現場，車禍已經發生，有一個傷者倒在雙黃線上，客運車
    無法通過肇事路段，而在現場等候；伊並沒有看到肇事經過
    ，但是依照被告所駕駛鐵牛車位置，認為應該是告訴人機車
    越過雙黃線等語。查，證人既非親見車禍發生過程，就肇事
    確切位置自非明瞭，難以其主觀上判斷而認定撞擊之位置係
    位於被告車道上而為被告有利認定甚明。
  (二)至上訴意旨另以告訴人所駕駛大型重型機車之輪胎撞擊被告
    車輛左後輪胎，因輪胎屬橡膠製品有彈性，認第一時間之撞
    擊，應無致告訴人車輛產生碎片，因此相片所示碎片散落處
    應非第一時間之撞擊點；且依機車向右倒地、其所產生之碎
    片及車身上下高度等因素推斷，第一時間撞擊點在碎片所在
    處向左一公尺處云云，尚乏積極事證或科學上之論據足以證
    明，應屬推斷，亦無從為被告有利之認定。
四、原審因而適用刑事訴訟法第299條第1項前段，刑法第284條
    第1項前段、第55條、第41條第1項前段，刑法施行法第1條
    之1等規定，並審酌被告並無前科，素行尚佳，其對於本件
    車禍過失之程度，使告訴人2人因之受有如上之傷害，及犯
    後飾詞否認，迄未與告訴人和解之態度等一切情狀，量處拘
    役59日，並諭知易科罰金之折算標準，其認事用法核無違誤
    ，量刑亦屬允當，上訴意旨猶執陳詞否認過失犯行，其上訴
    為無理由，應予駁回。
五、據上論斷，應依刑事訴訟法第373條、第368條，判決如主文
    。
本案經檢察官甲○○到庭執行職務。
中    華    民    國    98    年    11    月    11    日
            刑事第四庭    審判長法  官  洪   耀   宗
                                法  官  蔡  王金  全
                                法  官  劉   登   俊
以上正本證明與原本無異。
不得上訴。
                                書記官  張   惠   彥
中    華    民    國    98    年    11    月    11    日
附件
臺灣南投地方法院刑事判決            98年度審交易字第46號
公  訴  人  臺灣南投地方法院檢察署檢察官
被      告  乙○○  男  42歲（民國○○年○○月○○日生）
                    身分證統一編號：Ｚ000000000號
                    住南投縣埔里鎮牛眠里守城二巷3號
                    居南投縣國姓鄉○○村○○路○段60號
上列被告因過失傷害案件，經檢察官提起公訴（98年度偵字第91
3號），本院判決如下：
    主  文
乙○○因過失傷害人，處拘役伍拾玖日，如易科罰金，以新臺幣
壹仟元折算壹日。
    事  實
一、乙○○於民國97年10月26日上午某時，駕駛無車牌之拼裝車
    ，沿省道臺14線由霧社鄉往埔里鎮方向行駛，同日上午10時
    35分許行經省道臺14線78.1公里彎道處時，本應注意車前狀
    況，並隨時採取必要之安全措施，且汽車交會時，會車相互
    之間隔不得少於半公尺，而依當時天候晴、日間自然光線、
    路面乾燥、無缺陷、視距良好等情形，並無不能注意之情事
    ，竟疏未注意，於會車時未與對向來車保持間隔半公尺以上
    之會車距離，適有丁○○騎乘車牌號碼GD-60號大型重型機
    車後載戊○○自對向駛來，亦疏未注意車前狀況及於會車時
    與對向乙○○所駕車輛保持半公尺以上之會車距離，而靠近
    分向限制線往上坡方向行駛，兩車於轉彎處會車時因之發生
    擦撞，乙○○車見狀靠右閃避，丁○○則未及反應車頭直接
    撞擊乙○○所駕拼裝車之左後輪，丁○○因之彈起落地，後
    載之乘客戊○○亦隨之倒地，致丁○○受有左側橈骨骨折、
    左腳第一蹠骨骨折及嘴唇撕裂傷等傷害，戊○○則受有左側
    尺骨鷹嘴突骨折及膝蓋挫傷等傷害。
二、案經丁○○、戊○○訴由南投縣政府警察局仁愛分局報請臺
    灣南投地方法院檢察署檢察官偵查起訴。
    理  由
一、按被告以外之人於審判外之陳述，雖不符前4條之規定，而
    經當事人於審判程序同意作為證據，法院審酌該言詞陳述或
    書面陳述作成時之情況，認為適當者，亦得為證據。當事人
    、代理人或辯護人於法院調查證據時，知有第159條第1項不
    得為證據之情形，而未於言詞辯論終結前聲明異議，視為有
    前項之同意；刑事訴訟法第159條之5定有明文。本件認定事
    實所引用之具傳聞性質之文書等物證之證據能力，被告於本
    院準備程序時均表示同意作為證據，且迄於言詞辯論終結前
    亦未聲明異議，本院審酌該等證據資料作成時之情況，核無
    違法取證及證明力明顯過低之瑕疵，認為以之作為證據為適
    當，揆諸上開規定，認本件認定事實所引用之文書等物證俱
    有證據能力，依刑事訴訟法第159條之5之規定，而得採為證
    據。
二、訊據被告乙○○雖坦承於前揭時、地肇事，且告訴人丁○○
    、戊○○因本件車禍而致受傷等情，惟矢口否認有何過失傷
    害犯行，辯稱：是告訴人機車開到伊之車道撞伊，伊行駛時
    離行車分向線很遠，並沒有過失云云。經查：
  (一)被告駕駛上開無牌拼裝車，於上揭時、地與告訴人騎乘之上
    開機車發生碰撞，致告訴人受有如事實欄所述之傷害等事實
    ，為被告所不否認，並據證人即被害人丁○○於本院審理時
    證述明確，且有南投縣政府警察局道路交通事故調查報告表
    （一）（二）暨道路交通事故現場圖各1份、東元綜合醫院
    暨埔里榮民醫院出具之診斷證明書各2紙、現場暨肇事車輛
    照片8幀在卷可參，上開事實堪以認定。
  (二)按汽車行駛時，駕駛人應注意車前狀況，並隨時採取必要之
    安全措施；汽車交會時，會車相互之間隔不得少於半公尺，
    道路交通安全規則第94條第3項、第100條第5款分別定有明
    文，被告領有合法之駕駛執照，復據其於警詢時供述甚明（
    見偵卷第8頁），且與道路交通事故調查報告表（二）駕駛
    資格欄之記載相符（見偵卷第24頁），則被告就上開交通規
    則之規定自當知之甚詳，自應注意依上開規定駕駛車輛。而
    本件車禍發生時，係日間自然光線且天候晴朗，柏油路面乾
    燥、無缺陷及障礙物，視距良好，該路段之標線劃設清晰，
    亦有卷附道路交通事故現場圖、道路交通事故調查報告表（
    一）之繪載明確（見偵卷第22至24頁），且與肇事現場照片
    所示之景況相符（見偵卷第36至39頁），是被告並無不能注
    意之情事存在，亦屬明確。
  (三)被告雖以前詞為辯，惟查：
  1.本件車禍發生之時，證人林育民騎乘另輛大型重型機車跟在
    告訴人後方乙節，為被告所不爭執，並據證人潘明堂到庭結
    證明確（見本院卷第36頁）。而證人林育民於本院結證：伊
    是車隊之最後一台車，有目睹車禍的整個過程，渠等是上坡
    ，被告是下坡，當時往上的道路有拓寬，往下的車道則是縮
    小，該處是一個右彎，伊看到前面的車友（按指告訴人）一
    右彎就與對向的車撞上，看到的是伊車友是有靠近中線，但
    沒有越線，看到二台車對撞，伊車友的車頭是撞到對方車子
    的左後輪等語（見本院卷第38頁）。足徵被告所辯當時係證
    人即告訴人丁○○越線行駛至其車道才發生車禍云云，與事
    實不符。
  2.證人即肇事時坐在被告車上之潘明堂於本院雖證稱：伊知道
    發生車禍，當時是從霧社往埔里方向下坡行駛，伊看到人從
    伊頭上飛過去，伊是坐在車子左邊後輪即撞擊點上方位置，
    先聽到碰一聲，看到空氣中有飛塵揚起，看到被告的車子快
    撞到右側的山壁，就站起來，此時對方機車倒在中心線的旁
    邊，跳下來看到被告車子左後輪已經歪掉，二個彈簧的大螺
    絲都已經斷了，被告停車的地方其左後輪離中心線約一米半
    ；證人林育民是在告訴人後方，林育民在現場有說告訴人那
    台車有超線等語（見本院卷第36頁），然衡諸證人潘明堂自
    承：伊並沒有看到車禍如何發生，是聽到撞擊聲之後看到有
    人飛過去才知道發生車禍等語（見本院卷第37頁），復質之
    證人林育民於本院明確證稱：伊很確定沒有說過「告訴人跑
    到對方的車道去撞人家，還跳起來超過一個人高」，伊有跟
    潘明堂說伊車友有靠近中線，但沒有說他有越過中線行駛對
    方車道之情形等語（見本院卷第38、40頁），可知證人潘明
    堂於車禍發生時雖坐在被告車子左後輪上方位置，然其並未
    親見兩車撞擊之經過，所證證人林育民曾向之表示本件告訴
    人侵入對向車道行駛乙節，係屬傳聞，復經證人林育民當庭
    否認之，是證人潘明堂雖於肇事之時在場，惟其觀察、記憶
    尚非全然正確，所證自亦不足為有利於被告之認定。
  3.而參之證人潘明堂證稱：本件撞擊地點就在轉彎處等語（本
    院卷第38頁），證人林育民亦證稱：現場圖上所畫機車碎片
    就是本件車禍撞擊點，圖上所畫機車碎片就是偵卷第39 頁
    編號8之照片等語（本院卷第40頁），可知本件兩車係在近
    道路中線處發生撞擊，則以該撞擊位置觀，本件被告顯有於
    會車時未與對向來車保持間隔半公尺以上之會車距離之過失
    ，況本件經臺灣省南投縣區車輛行車事故鑑定委員會鑑定結
    果，亦同認被告與告訴人丁○○兩車行進中，未注意車前狀
    況，且行經彎道會車時，互未保持半公尺以上之間隔，致發
    生擦撞，同為肇事之原因等情，有該委員會97年12月18日投
    縣行字第0975701855號函暨所附鑑定意見書1份附卷可佐，
    是被告就本件車禍之發生，確有過失，應無疑義。
  (五)本案被告駕車時，自應注意上述道路交通安全規定，且依其
    狀況，又無不能注意之情形，竟疏未注意，駕駛上揭無牌拼
    裝車與告訴人丁○○所騎上揭機車發生碰撞，致告訴人丁○○與附載之告訴人戊○○受有如事實欄所述之傷害，被告就
    本案車禍事故之發生顯有過失，且其過失與告訴人等之傷害
    間具有因果關係，雖告訴人丁○○亦有駕駛上揭機車未注意
    車前狀況，及於會車時與對向來車保持間隔半公尺以上會車
    距離之不當，惟並不能因此解免被告之過失責任。
  (六)綜上所述，本案事證已明，被告之犯行堪以認定。
二、核被告乙○○所為，係犯刑法第284條第1項前段過失傷害罪
    。被告一過失行為，同時造成告訴人2人受傷，係以一行為
    觸犯上開二罪名，為想像競合犯，應依刑法第55條從一重處
    斷。爰審酌被告並無前科，有卷附之臺灣高等法院被告前案
    紀錄表可參，素行尚佳，其對於本件車禍過失之程度，使告
    訴人2人因之受有如上之傷害，及犯後飾詞否認，迄未與告
    訴人和解之態度等一切情狀，量處如主文所示之刑，並諭知
    易科罰金之折算標準。
據上論斷，應依刑事訴訟法第299條第1項前段，刑法第284條第1
項前段、第55條、第41條第1項前段，刑法施行法第1條之1，判
決如主文。
本案經檢察官楊陵萍到庭執行職務。
中    華    民    國    98    年    8     月    27    日
                  交通法庭    法 官    林 美 玲
以上正本與原本無異。
如不服本判決應於收受送達後10日內向本院提出上訴書狀，並應
敘述具體理由；其未敘述上訴理由者，應於上訴期間屆滿後20日
內向本院補提理由書（均須按他造當事人之人數附繕本）「切勿
逕送上級法院」。
告訴人或被害人如對於本判決不服者，應具備理由請求檢察官上
訴，其上訴期間之計算係以檢察官收受判決正本之日期為準。
                              書記官    趙世明
中    華    民    國    98    年    8     月    27    日
附錄條文：
中華民國刑法第284條第1項：
因過失傷害人者，處6月以下有期徒刑、拘役或5百元以下罰金，
致重傷者，處1年以下有期徒刑、拘役或5百元以下罰金。


司法院資訊處製作；財團法人民間司法改革基金會備份。
